【裁判字號】    97,訴,1020
【裁判日期】    980309
【裁判案由】    侵權行為損害賠償
【裁判全文】
臺灣士林地方法院民事判決              97年度訴字第1020號
原      告  乙○○
被      告  甲○
上列當事人間侵權行為損害賠償事件，經本院刑事庭裁定移送審
理（97年度附民字第111 號），本院於民國98年2 月23日言詞辯
論終結，判決如下：
    主  文
被告應給付原告新臺幣萬零佰捌拾元，及自民國九十七年五
月十九日起至清償日止，按週年利率百分之五計算之利息。
原告其餘之訴駁回。
本判決第一項得假執行。
    事 實 及 理 由
一、原告起訴主張：被告於民國96年12月11日上午11時50分許，
    在臺北榮民總醫院荷花池旁巧遇伊，竟基於傷害之犯意，撿
    拾地面上硬土塊朝伊頭部、身體毆擊，致伊受有左手中指、
    無名指、小指擦傷、左前臂擦傷、右鼻翼外側擦傷、前胸部
    多處線狀擦傷、右顴骨處皮下瘀腫等傷害（下合稱系爭傷害
    ）。爰依侵權行為之法律關係，請求被告賠償醫療費用新臺
    幣（下同）380 元、慰撫金99萬9620元及其遲延利息等情。
    並聲明：被告應給付原告100 萬元，及自97年5 月15日起至
    清償日止，按週年利率5%計算之利息。
二、被告則以：伊雖有以土塊丟擲原告，惟原告請求之醫療費用
    及慰撫金實屬過高，伊現無資力賠償等語，資為抗辯。並聲
    明：原告之訴駁回。
三、不爭執事項（見本院98年1月21日準備程序筆錄）
    被告於96年12月11日上午11時50分許，在臺北榮民總醫院荷
    花池旁巧遇原告，竟基於傷害之犯意，撿拾地面上硬土塊朝
    原告之頭部、身體毆擊，致原告受有系爭傷害等情，為兩造
    所不爭執，有臺北市立聯合醫院甲種診斷書（見本院卷第25
    頁）附卷可稽，並經本院依職權調閱臺灣士林地方法院檢察
    署97年度偵字第3119號偵查卷宗（下稱偵查卷宗）及本院97
    年度簡字第359 號刑事卷宗核閱無誤，自堪信為真實。
四、得心證之理由
    原告主張被告故意不法侵害其身體等節，堪信為實在，業如
    上述。是則，原告依侵權行為之法律關係，請求被告賠償其
    損害，即屬有據。茲就原告請求之各項損害及其金額，應否
    准許，分述如下：
    (一)原告請求被告賠償醫療費用380 元，為有理由。
    1.按因故意或過失，不法侵害他人之權利者，負損害賠償責
      任；又不法侵害他人之身體或健康者，對於被害人因此喪
      失或減少勞動能力或增加生活上之需要時，應負損害賠償
      責任。民法第184 條第1 項前段、第193 條第1 項分別定
      有明文。
    2.經查，原告因系爭傷害至臺北市立聯合醫院急診外科就診
      ，並支出醫療費用380 元，業據原告提出與所述相符之醫
      療費用收據（見本院卷第28頁）附卷足憑。而上開醫療費
      用核屬治療系爭傷害所需之必要費用，揆之上開說明，原
      告自得請求被告賠償此部分損害。
    (二)原告請求被告賠償慰撫金3 萬元部分，尚屬合理，逾此部
      分，則無足採。
    1.按慰撫金之賠償須以人格權遭遇侵害，使精神上受有痛苦
      為必要，其核給之標準固與財產上損害之計算不同，然非
      不可斟酌雙方身分資力與加害程度，及其他各種情形核定
      相當之數額（最高法院51年臺上字第223 號判例意旨參照
      ）。
    2.經核，原告係於47年11月29日生，學歷為三專肄業，從事
      營造業工作，家境小康；被告於33年11月27日生，學歷為
      高中肄業，以打零工維生，家境僅得以勉強維持生活，有
      兩造之警詢筆錄附卷可稽（見偵查卷宗第5 頁、第7 頁）
      。再者，衡之兩造間雖曾有勞資糾紛，然本院士林簡易庭
      已於97年9 月30日予以判決（見本院卷第36頁至第38頁）
      ，被告竟仍訴諸暴力，以硬土塊丟擲原告，且系爭傷害均
      集中於原告之頭部、硬土塊之體積亦非小（見偵查卷第13
      頁至第14頁）等情以觀，顯見被告之惡意匪淺，且造成原
      告精神上相當之恐懼、痛苦。然系爭傷害幸屬輕微，並未
      於原告臉部留下疤痕，且對其日常生活起居所帶來之不便
      應非嚴重等一切情狀，應認原告請求被告賠償慰撫金99萬
      96 20 元，尚屬過高，應以3 萬元為適當。
    (三)復按給付無確定期限者，債務人於債權人得請求給付時，
      經其催告而未為給付，自受催告時起，負遲延責任，其經
      債權人送達訴狀，或依督促程序送達支付命令，與催告有
      同一之效力；又遲延之債務，以支付金錢為標的者，債權
      人得請求依法定利率計算之利息。民法第229 條第2 項、
      第233 條第1 項規定甚明。查原告於97年5 月19日送達本
      件附帶民事起訴狀予被告，有送達回證（見本院97年度附
      民字第111 號卷第3 頁）附卷可憑。是以，本件遲延利息
      之起算日應為97年5 月19日。原告主張：被告應自97年5
      月15日起負遲延責任云云，容有誤會。
五、綜上所述，原告本於侵權行為法律關係，請求被告給付3 萬
    0380元，及自97年5 月19日起至清償日止，按週年利率5%計
    算之遲延利息部分，為有理由，應予准許；逾此所為部分，
    則無理由，應予駁回。又本件原告勝訴部分，因所命給付之
    金額未逾50萬元，爰依民事訴訟法第389 條第1 項第5 款之
    規定，依職權宣告假執行。
六、本件判決基礎已臻明確，兩造其餘攻擊防禦方法及訴訟資料
    經本院審酌後，核與判決結果不生影響，無一一論述之必要
    。
七、本件侵權行為損害賠償事件乃刑事附帶民事訴訟，由本院刑
    事庭移送前來，迄言詞辯論終結為止，當事人並無任何裁判
    費或其他訴訟費用之支出，自無諭知訴訟費用負擔之必要，
    末此敘明。
八、據上論結，原告之訴為一部有理由，一部無理由，依民事訴
    訟法第389 條第1 項第5 款，判決如主文。
中    華    民    國    98    年    3     月    9     日
                  民事第三庭  審判長法  官  鍾任賜
                                    法  官  施月燿
                                    法  官  林尚諭
以上正本證明與原本無異。
如對本判決上訴，應於判決送達後20日內向本院提出上訴狀。
中    華    民    國    98    年    3     月    12    日
                                    書記官  游子毅


司法院資訊處製作；財團法人民間司法改革基金會備份。
